【裁判字號】    99,易,773
【裁判日期】    990923
【裁判案由】    贓物
【裁判全文】
臺灣苗栗地方法院宣示判決筆錄           99年度易字第773號
公  訴  人  臺灣苗栗地方法院檢察署檢察官
被      告  甲○○
選任辯護人  何邦超律師
上列被告因贓物案件，經臺灣苗栗地方法院檢察署檢察官提起公
訴（99年度偵字第3426號），本院於中華民國99年9月23日下午4
時許，在本院第4法庭宣示判決，出席職員如下：
                審判長法  官  林靜雯
                      書記官  劉千瑄
                      通  譯  李佳蓉
法官起立朗讀判決主文、犯罪事實要旨、處罰條文、附記事項，
及告以上訴限制、期間並提出上訴狀之法院，且諭知記載其內容
：
一、主文：
    甲○○犯收受贓物罪，處有期徒刑肆月，如易科罰金，以新
    臺幣壹仟元折算壹日。緩刑貳年，並於中華民國九十九年十
    月十五日前向鐘黃華、鐘欣如及鐘欣妤支付新台幣壹佰肆拾
    萬元。
二、犯罪事實要旨：
  (一)緣甲○○之姐李儉，於民國94年2 月18日上午6 時12分許，
    騎乘車號IHJ－125號重機車，途經新竹縣橫山鄉○○ ○○路
    70.5公里南下外側車道時，不慎撞及違規於該處停車之車號
    RV-205號曳引車車尾左側，李儉因頭部鈍力損傷，於同日上
    午9 時30分許死亡。李儉生前與其夫丁○○因財務困難，曾
    循汽車質押借款（債權人為國泰世華商業銀行竹城分行，計
    3 件）、個人信用貸款｛債權人為新竹國際商業銀行（現已
    更名為渣打銀行，下同）、玉山銀行竹南分行、中華商業銀
    行2 件（含麥克現金卡1 筆）｝、信用卡循環信用借款｛含
    日盛國際商業銀行2 筆、友邦國際信用卡股份有限公司、新
    竹國際商業銀行、台北富邦商業銀行、國泰世華商業銀行3
    筆｝及丁○○之姐黃淑英等各種管道，借支現金渡日，李儉
    死亡後，丁○○因不熟悉勞工保險死亡給付、商業保險死亡
    保險金與債務整合之細節，遂將其及其與李儉之2 名婚生女
    兒乙○○（84年9 月15日出生，其時年齡約9 歲5 個月）、
    丙○○（87年5 月18日出生，其時年齡約6 歲9 個月）之新
    竹橫山郵局（丁○○）、竹東郵局（乙○○、丙○○）之存
    摺計3 本、密碼、印章3 枚、戶籍謄本、李儉之除戶戶籍謄
    本、丁○○之國民身分證等資料交予李儉、甲○○之姐李玉
    霞，以李玉霞於南山人壽保險公司（下簡稱南山人壽）竹南
    分公司任職，對於財務作業較為熟悉，請李玉霞代為申領保
    險金、死亡給付與清償債務，李玉霞亦予首肯，並收受上列
    存摺、印章、保險單等物。
  (二)嗣因李玉霞初步清算丁○○、乙○○、丙○○可申領之保險
    金、死亡給付，扣除李儉、丁○○之債務後，尚餘大筆款項
    ，遂基於侵占之犯意，要求其妹甲○○至玉山銀行竹南分行
    開設帳戶，甲○○即於94年4 月15日申請開立帳戶（帳號為
    00000000000000 號），並將存摺、提款卡等俱交予李玉霞
    。
  (三)李玉霞因於南山人壽任職，遂明瞭李儉生前在南山人壽投保
    之保險金審核過程。南山人壽後於94年5 月20日將李儉生前
    投保之團體保險給付新臺幣（下同）150 萬元，分別開立3
    張票面金額均為50萬元，發票日均為94年4 月28日之合作金
    庫銀行五洲分行支票，受款人分別為丁○○、乙○○與丙○○，於94年5 月20日存入鍾家三人之橫山郵局、竹東郵局帳
    戶內委託票據交換，該筆款項於交換後，李玉霞立時於同年
    5 月24日將該150 萬元轉入甲○○之上揭玉山銀行竹南分行
    帳戶內，詎甲○○明知該筆款項為李玉霞侵占而來之款項屬
    贓物，仍基於收受贓物之犯意而予收受。
  (四)李玉霞再於同月27日，將侵占自鍾家3 人之235 萬元，轉帳
    入甲○○之上揭玉山銀行竹南分行帳戶內，甲○○亦明知該
    款項為贓物，仍基於收受贓物之犯意而收受之。（李玉霞涉
    嫌侵占部分，業經臺灣高等法院臺中分院，於99年4 月21日
    以99年度上訴字第34號判決）。
  (五)甲○○其後於94年8 月25日、11月18日、12月26日、95年3
    月13日、5 月25日，分別提領100 萬元、50萬元、80萬元、
    104 萬元與20萬元、25萬元（後2 筆均於5 月25日提領），
    合計提領款項達379 萬元，提領之款項均交予其弟李進明赴
    中國投資之用。
  (六)案經丁○○告訴及經台灣苗栗地方法院檢察署檢察官簽分後
    偵查起訴。
三、處罰條文：
    中華民國刑法第349 條第1 項。
四、附記事項：
  (一)被告基於單一之收受贓物犯意，先於94年5 月24日收受自李
    玉霞轉入被告上揭玉山銀行帳戶之150 萬元贓款後，再接續
    於同年5 月27日收受自李玉霞轉入被告上揭玉山銀行帳戶內
    之235 萬元贓款，其先後犯行於時間、空間上有緊密關係，
    又係基於單一收受贓物之決意，為接續犯，應僅論以包括一
    罪。
  (二)爰審酌被告前未曾因故意犯罪，受有期徒刑以上刑之宣告，
    素行良好；復衡酌其於本院審理中對犯行坦承不諱，節省有
    限司法資源，且已與被害人達成和解，而獲被害人之原諒（
    此有本院99年9 月2 日99年司調字第25號調解筆錄在卷可參
    ），犯後態度尚佳，顧其乃因一時失慮，偶罹刑典，經此科
    刑教訓，應能知所警惕而無再犯之虞，本院認其所受刑之宣
    告以暫不執行為適當，爰依刑法第74條第1 項第1 款、第2
    項第3 款，宣告緩刑2 年，以啟自新。又本院斟酌告訴人權
    益之保障，並給予被告自新機會，爰據雙方民事合意條件，
    依刑法74條第2 項第3 款，併予宣告令被告應於99年10月15
    日前向被害人鐘黃華、鐘欣如及鐘欣妤支付140 萬元。又此
    部分依同條第4 項規定得為民事強制執行名義，及依同法第
    75條之1 第1 項第4 款規定，受緩刑之宣告，違反上開本院
    所定負擔情節重大，足認原宣告之緩刑難收其預期效果，而
    有執行刑罰之必要者，得撤銷其宣告，均附此敘明。
五、本判決除有下列情形外，不得上訴：
  (一)於本院訊問被告並告以所認罪名、法定刑及所喪失權利之程
    序終結前，被告撤銷協商合意或檢察官撤回協商聲請者。
  (二)被告協商之意思非出於自由意志者。
  (三)被告所犯之罪為死刑、無期徒刑、最輕本刑3年以上有期徒
    刑之罪，或高等法院管轄第1審案件。
  (四)被告有其他較重之裁判上一罪之犯罪事實者。
  (五)法院認應諭知免刑或免訴、不受理者。
  (六)協商判決所科之刑，非屬宣告緩刑之刑、2年以下有期徒刑
    、拘役或罰金。
六、如不服本件判決，而有前項各款所列情形之1 者，得自收受
    本判決筆錄正本之日起10日內，向本院提出上訴書狀，上訴
    於第2 審法院。
中    華    民    國    99    年    9     月    23    日
                  臺灣苗栗地方法院刑事第二庭
                            書記官  劉千瑄
                      審判長法  官  林靜雯
以上正本證明與原本無異。
                            書記官  劉千瑄
中    華    民    國    99    年    9     月    23    日
附錄本宣示判決筆錄論罪科刑法條：
中華民國刑法第349 條：
收受贓物者，處3 年以下有期徒刑、拘役或5 百元以下罰金。
搬運、寄藏、故買贓物或為牙保者，處5 年以下有期徒刑、拘役
或科或併科1 千元以下罰金。
因贓物變得之財物，以贓物論。

司法院資訊處製作；財團法人民間司法改革基金會備份。
